臺灣臺中地方法院刑事判決
110年度金訴字第894號
公  訴  人  臺灣臺中地方檢察署檢察官
被      告  王瓊靜



上列被告因詐欺等案件，經檢察官提起公訴（110年度偵字第280
68號），及移送併辦（臺灣臺中地方檢察署111年度偵字第5491
號），本院判決如下：
    主    文
王瓊靜共同犯一般洗錢罪，處有期徒刑陸月，併科罰金新臺幣參
萬元，罰金如易服勞役，以新臺幣壹仟元折算壹日。緩刑伍年，
並應向告訴人陳秀英給付損害賠償，給付金額及方式如附件本院
調解程序筆錄所示。
    犯罪事實
一、王瓊靜依其智識程度及一般社會生活之通常經驗，於現今社
    會詐欺犯罪猖獗之際，應可知悉他人要求將來源不明之款項
    匯入自己帳戶內，再請其代為提領後將款項交付予他人，極
    可能因此參與遂行詐欺取財犯行，且提領來源不明之款項後
    轉交陌生者，亦可掩飾、隱匿詐騙所得之實際流向，製造金
    流斷點，惟仍於民國110年6月25日受周詠翔（所涉詐欺等犯
    行經臺灣臺中地方檢察署通緝中）之邀，依指示將其所有之
    合作金庫商業銀行股份有限公司帳號0000000000000號帳戶
    （下稱合庫銀行帳戶）、玉山商業銀行股分有限公司帳號00
    00000000000號帳戶（下稱玉山銀行帳戶）、彰化商業銀行
    股份有限公司帳號00000000000000號帳戶（下稱彰化銀行帳
    戶）互相設定為約定轉帳帳號，並於110年6月28日完成設定
    後，以通訊軟體LINE傳送上開存摺封面予周詠翔，並提供合
    庫銀行帳戶之網路銀行帳號與密碼，即與周詠翔共同意圖為
    自己不法之所有，基於詐欺取財與一般洗錢之犯意聯絡，由
    周詠翔於110年7月7日某時撥打電話予陳秀英，佯稱因涉及
    詐欺及洗錢需監管帳戶云云，致陳秀英陷於錯誤，先依指示
    設定語音轉帳帳號，再於110年7月9日10時21分、11時17分
    及12時13分許，分別以語音轉帳新臺幣（下同）72萬元、58
    萬元及50萬元至王瓊靜上開合庫銀行帳戶內，並經周詠翔於
    同日11時19分許，以網路銀行轉帳60萬元至王瓊靜上開玉山
    銀行帳戶；於同日12時17分許，以同上方式轉帳72萬元至王
    瓊靜上開彰化銀行帳戶，即由周詠翔駕駛車牌號碼000-0000
    號之自小客車（下稱本案車輛）搭載王瓊靜，於如附表所示
    之時間、地點，由王瓊靜自如附表所示之帳戶提領如附表所
    示之金額後，隨即轉交予周詠翔，以此方式，掩飾與隱匿詐
    欺犯罪所得贓款去向及所在。嗣因陳秀英察覺有異，報警處
    理，始循線查悉上情。
二、案經陳秀英訴由臺中市政府警察局太平分局移請臺灣臺中地
    方檢察署檢察官偵查起訴及臺中市政府警察局第六分局報請
    臺灣臺中地方檢察署檢察官偵查後移送併辦。
    理    由
一、證據能力：
    按被告以外之人於審判外之陳述，雖不符刑事訴訟法第159
    條之1至第159條之4之規定，然經當事人於審判程序同意作
    為證據，法院審酌該言詞陳述作成時之情況，認為適當者，
    亦得為證據；當事人、代理人或辯護人於法院調查證據時，
    知有刑事訴訟法第159條第1項不得為證據之情形，而未於言
    詞辯論終結前聲明異議者，視為有前項之同意，刑事訴訟法
    第159條之5定有明文。本案下列所引用被告王瓊靜以外之人
    於審判外之陳述，並無符合刑事訴訟法第159條之1第1項規
    定之情形，且公訴人及被告於本院依法調查上開證據之過程
    中，已明瞭其內容，而足以判斷有無刑事訴訟法第159條第1
    項不得為證據之情事，惟並未對證據能力表示異議，本院審
    酌上開陳述作成時之情況，並無違法取證之瑕疵，認以之作
    為證據為適當，揆諸刑事訴訟法第159條之5之規定及最高法
    院104年度第3次刑事庭會議決議意旨，應具有證據能力。另
    卷附之非供述證據部分，均屬物證而不涉及人為之意志判斷
    ，與傳聞法則所欲防止證人記憶、認知、誠信之誤差明顯有
    別，核與刑事訴訟法第159條第1項之要件不符。上開證據既
    無違法取得之情形，且經本院依法踐行調查證據程序，自應
    具有證據能力，合先敘明。
二、得心證之理由：
　　訊據被告固坦承有於上開時間依周詠翔指示設定名下合庫、
    玉山及彰化銀行帳戶互為約定轉帳帳號，並將上開帳戶存摺
    封面及合庫銀行帳戶之網路銀行帳號及密碼提供予周詠翔，
    再經周詠翔搭載至附表所示地點提領如附表所示之款項後交
    予周詠翔等情，惟矢口否認有何詐欺取財及一般洗錢犯行，
    辯稱：伊只是在網路上看到貸款廣告才會依照指示交付帳戶
    資料及提領款項交付，周詠翔跟伊說要帶伊去銀行做薪轉，
    公司會先匯錢到伊的帳戶，再提出來還給公司云云。經查：
　㈠被告有於110年6月25日受周詠翔之邀，依指示將其所有之合
    庫銀行帳戶、玉山銀行帳戶、彰化銀行帳戶互相設定為約定
    轉帳帳號，並於110年6月28日完成設定後，以通訊軟體LINE
    傳送上開存摺封面予周詠翔，並提供合庫銀行帳戶之網路銀
    行帳號與密碼，又於110年7月9日由周詠翔駕駛本案車輛搭
    載被告於如附表所示之時間、地點，由被告自如附表所示之
    帳戶提領如附表所示之金額後，隨即轉交予周詠翔等情，均
    為被告所自承，並有合作金庫商業銀行沙鹿分行110年8月5
    日合金沙鹿字第1100002642號函所附：被告合庫銀行帳戶之
    申請人基本資料、交易明細（見110偵28068卷P45-49）；被
    告指認周詠翔之指認犯罪嫌疑人紀錄表、和雲行動服務股份
    有限公司汽車出租單、iRent註冊證件翻拍照片、承租人及
    合約編號、租、還車時間一覽表、車牌號碼000-0000號自用
    小客車之車行紀錄匯出文字資料、路口監視器畫面截圖、車
    牌號碼000-0000號自用小客車之車輛詳細資料報表、自動櫃
    員機監視器畫面截圖、被告提出其拍攝周詠翔之國民身分證
    照片、LINE名稱「阿翔」之個人檔案、對話訊息截圖、合庫
    銀行、玉山銀行、彰化銀行帳戶之存摺影本（見111偵5491
    卷P65-71、P77-85、P87-93、P95、P103、P105-107、P109-
    115）等在卷可參，足認被告此部分之自白與事實相符，而
    堪採信，此部分之事實均堪認定。 
　㈡被告所提領交付予周詠翔之上開款項，係告訴人陳秀英於110
    年7月7日某時接獲來電，佯稱因涉及詐欺及洗錢需監管帳戶
    云云，致其陷於錯誤，先依指示設定語音轉帳帳號，再於11
    0年7月9日10時21分、11時17分及12時13分許，分別以語音
    轉帳72萬元、58萬元及50萬元至被告上開合庫銀行帳戶內，
    並經於同日11時19分許，以網路銀行轉帳60萬元至被告玉山
    銀行帳戶；於同日12時17分許，以同上方式轉帳72萬元至被
    告彰化銀行帳戶等情，業據告訴人於警詢時指證綦詳，並有
    告訴人遭詐欺而匯款、報案相關資料：含臺北市政府警察局
    南港分局舊莊派出所陳報單、受理詐騙帳戶通報警示簡便格
    式表、受理各類案件紀錄表、受（處）理案件證明單、內政
    部警政署反詐騙諮詢專線紀錄表、告訴人之台新國際銀行帳
    戶對帳單及被告合庫銀行帳戶交易明細（見110偵28068卷P2
    5-37、P49）存卷足稽，足見被告所申設之上開合庫、玉山
    及彰化銀行帳戶，業遭作為詐欺取財及層層轉匯之洗錢犯行
    使用之人頭帳戶，並經被告加以提領後交付予周詠翔等情，
    應堪認定。
　㈢按金融帳戶為個人之理財工具，一般民眾皆可自由申請開設
    金融帳戶，並無任何特殊之限制，亦得同時在不同金融機構
    申請多數存款帳戶使用。且衡諸一般常情，金融帳戶之存摺
    、提款卡事關個人財產權益之保障，其專有性甚高，除非本
    人或與本人親密關係者，難認有何理由可自由流通使用該帳
    戶，一般人均有妥為保管及防止他人任意使用之認識，縱特
    殊情況偶需交付他人使用，亦必深入瞭解用途及合理性，始
    予提供，且該等專有物品如落入不明人士手中，而未加以闡
    明正常用途，極易被利用為與財產有關之犯罪工具，此為吾
    人依一般生活認知所易於體察之常識；而有犯罪意圖者，非
    有正當理由，竟徵求他人提供帳戶，客觀上可預見其目的，
    係供為某筆資金之存入，後再行領出之用，且該筆資金之存
    入及提領過程係有意隱瞞其流程及行為人身分曝光之用意，
    一般人本於一般認知能力均易於瞭解。被告雖辯稱係為向周
    詠翔辦理貸款，始交付上開帳戶資料並依指示提領款項，然
    被告供稱：與周詠翔聯繫都是用通訊軟體LINE，但都已經依
    照周詠翔的指示刪除了，他也沒有說為何要刪除等語（見11
    1偵5491號卷P61-63，見本院卷P35），是被告是否確實係出
    於貸款原因而交付帳戶，並無任何證據可佐。又被告先於11
    0年7月22日警詢中供稱：周詠翔說匯入伊帳戶的錢是公司作
    薪轉證明用，所以要再提領出來還給公司等語（見111偵549
    1號卷P59），惟被告當日所提領之總金額高達180萬元，實
    無可能係作為薪資轉帳證明使用。嗣被告於110年9月24日偵
    訊時則改稱：周詠翔跟伊說伊的帳戶有金額出入比較好辦貸
    款等語（見110偵28068號卷P60），與其在警詢時所述前後
    不符，所述是否可採，顯非無疑。況被告既係為申辦貸款而
    與周詠翔聯繫，則二人之聯繫內容事涉辦理貸款細節，為供
    確認協商辦理貸款之條件，斷無輕易刪除之理。是被告是否
    確係因辦理貸款始交付名下帳戶網銀帳號及密碼，並提領鉅
    額款項，實非無疑。
  ㈣被告為69年出生之人，於本案案發時年約40歲，為高職畢業
    之教育程度，擔任餐飲業服務生等情，業據被告於審理時陳
    述明確（見本院卷P119），可知被告並非智識短缺之人，應
    可預見將帳戶網銀帳號及密碼交予他人，持有其帳戶資料之
    人即可恣意使用帳戶作為人頭帳戶，而被告與周詠翔素昧平
    生，其取得周詠翔之個人資料尚係以偷拍方式取得，即貿然
    依指示將名下帳戶互設為約定轉帳帳戶而可不受轉帳金額限
    制，復提供合庫銀行網銀帳號及密碼予周詠翔，並依指示提
    領鉅額款項後交付，自堪認定被告具有詐欺取財及一般洗錢
    之不確定故意。
　㈤綜上所述，本件事證明確，被告犯行洵堪認定，應予依法論
    科。
三、論罪科刑：
　㈠按過去實務認為，行為人對犯特定犯罪所得之財物或利益作
    直接使用或消費之處分行為，或僅將自己犯罪所得財物交予
    其他共同正犯，祇屬犯罪後處分贓物之行為，非洗錢防制法
    所規範之洗錢行為，惟依新法規定，倘行為人意圖掩飾或隱
    匿特定犯罪所得來源，而將特定犯罪所得直接消費處分，甚
    或交予其他共同正犯予以隱匿，或由共同正犯以虛假交易外
    觀掩飾不法金流移動，即難認僅單純犯罪後處分贓物之行為
    ，應仍構成新法第2條第1或2款之洗錢行為（最高法院108年
    度台上字第1744號、108年度台上字第3086號判決意旨參照
    ）。次按共同正犯所謂共同犯罪之意思，係指基於共同犯罪
    之認識，互相利用他方之行為以遂行犯罪目的之意思；共同
    正犯因有此意思之聯絡，其行為在法律上應作合一的觀察而
    為責任之共擔。至共同正犯之意思聯絡，不以彼此間犯罪故
    意之態樣相同為必要，蓋刑法第13條第1項、第2項雖分別規
    定行為人對於構成犯罪之事實，明知並有意使其發生者，為
    故意；行為人對於構成犯罪之事實，預見其發生而其發生不
    違背其本意者，以故意論。前者為直接故意（確定故意），
    後者為間接故意（不確定故意），惟不論「明知」或「預見
    」，僅係認識程度之差別，間接故意於構成犯罪事實之認識
    無缺，與直接故意並無不同，進而基此認識「使其發生」或
    「容認其發生（不違背其本意）」，共同正犯間在意思上乃
    合而為一，形成意思聯絡（最高法院101年度台上字第5999
    號判決意旨參照）。又犯罪意思之聯絡並不限於事前有所謀
    議，即僅於行為當時有共同犯意之聯絡者，亦屬之，且其表
    示之方法，並不以明示通謀為必要，即相互間有默示之合致
    ，亦無不可，就構成犯罪事實之一部已參與實行者，即屬共
    同正犯。
　㈡核被告所為，係犯刑法第339條第1項之詐欺取財罪及洗錢防
    制法第14條第1項之一般洗錢罪。臺灣臺中地方檢察署111年
    度偵字第5491號移送併辦部分，與上開經起訴之犯罪事實為
    同一社會事實，本院自得併予審理。
　㈢起訴及併辦意旨雖認定被告所為本件詐欺取財犯行，均係涉
    犯刑法第339條之4第1項第2款之三人以上共犯詐欺取財罪，
    並認定係由趙文義負責提供身分證、自拍照及行動電話門號
    用以註冊及認證和雲行動服務股份有限公司（iRent）帳號
    ，使周詠翔得以使用該帳號承租本案車輛，並由不明詐欺集
    團成員撥打電話予告訴人云云。然查，被告供稱：伊從頭到
    尾都係與「阿翔」即周詠翔接觸等語（見本院卷P35），無
    從認定被告所接觸者有2人以上。又趙文義於警詢中供稱：
    伊只是提供身分證、駕照及自拍照給朋友應徵工作，不知道
    會用來申請租車帳號，伊不認識周詠翔等語（見111偵字549
    1號卷P51），且其嗣已於111年1月9日死亡，經臺灣臺中地
    方檢察署檢察官為不起訴處分，有不起訴處分書存卷可參（
    見同上卷P169-170），依現有卷證資料尚難認定其與本案確
    有何關聯。且於詐騙案件中，一人分飾多角之方式，或以不
    同門號去電；或於使用網路通訊設備時，申請多個帳戶使用
    ，均屬常見，更有勝者，依現今網路科技之發達，竄改來電
    號碼及使用變聲工具等方式掩飾真實身分，亦時有所聞。本
    件並無證據證明被告與周詠翔聯繫及告訴人接獲詐騙電話或
    語音訊息之來電時間有所重疊，或發話人之基地台位置明顯
    有異，客觀上無法排除與被告及告訴人聯繫之人，實際上為
    同一人之可能。是依卷內證據不足以認定除被告及周詠翔外
    尚有第三人參與本次詐欺犯行，此部分之犯罪事實尚屬不能
    認定，自應予更明如犯罪事實欄所示。公訴意旨認被告本件
    所犯詐欺取財犯行應以刑法第339條之4之加重詐欺取財罪論
    處，容有誤會，然起訴基本社會事實相同，且經本院於審理
    時當庭告知被告可能變更之罪名及法條（見本院卷P118），
    俾進行攻擊、防禦，爰依刑事訴訟法第300條之規定變更起
    訴法條。
　㈣被告雖未親自以前揭詐騙手法訛詐告訴人，惟係在共同犯罪
    意思之聯絡下相互分工，參與前揭犯行，自應就共同正犯間
    實行犯罪之行為共同負責。被告與周詠翔就本案各次犯行，
    有犯意之聯絡及行為之分擔，應論以共同正犯。
　㈤被告如犯罪事實欄所示之一般洗錢及詐欺取財犯行，其行為
    有部分合致，且犯罪目的單一，依一般社會通念，應評價為
    一罪方符合刑罰公平原則，爲想像競合犯，應依刑法第55條
    前段之規定，從一重論以一般洗錢罪處斷。
　㈥爰審酌被告前因妨害風化案件，經本院以106年度中簡字第44
    9號判處有期徒刑2月確定，甫於106年6月20日執行完畢，此
    外並無其餘犯罪紀錄之前科素行，有臺灣高等法院被告前案
    紀錄表1份在卷可考，其率爾交付帳戶資料予他人供財產犯
    罪使用，並協助提領款項交付，紊亂社會正常交易秩序，並
    使不法之徒藉此輕易於詐騙後取得財物，致檢警難以追緝，
    助長詐騙犯罪風氣，並提高社會大眾遭受詐騙損失之風險，
    並考量告訴人遭詐欺損失之金額甚鉅，惟被告就本案尚非居
    於主導地位，亦無證據足認被告有因此獲致任何不法利得，
    且已與告訴人達成調解分期賠償告訴人所受損失，有本院調
    解程序筆錄及轉帳匯款證明存卷可參（見本院卷P71-72、P1
    23-127），犯後態度尚佳，兼衡其自陳之智識程度、家庭經
    濟狀況及個人健康情形等一切情狀（見本院卷P47-53、P59
    、P119），量處如主文所示之刑，並就罰金部分諭知如易服
    勞役之折算標準。
　㈦末查被告前因妨害風化案件，經本院以106年度中簡字第449
    號判處有期徒刑2月確定，於106年6月20日執行完畢，於前
    開徒刑之執行完畢後，即未曾因故意犯罪受有期徒刑以上刑
    之宣告，有臺灣高等法院被告前案紀錄表1份存卷可參。本
    院念及被告因一時失慮而罹刑典，且業與告訴人達成調解，
    業如上述，本院因認被告經此刑之宣告後，應知警惕而無再
    犯之虞，認暫不執行其刑為當，爰依刑法第74條第1項第2款
    之規定，併予宣告緩刑5年，以啟自新。又為期被告能確實
    履行與告訴人間之調解內容，爰參酌其等之調解成立條款，
    併依刑法第74條第2項第3款之規定，命被告於緩刑期間應按
    如附件本院調解程序筆錄所載給付金額及給付方式，給付告
    訴人損害賠償。倘被告未遵循本院所諭知如主文所示緩刑期
    間之負擔之情節重大，足認原宣告之緩刑難收其預期效果，
    而有執行刑罰之必要者，依刑事訴訟法第476條及刑法第75
    條之1第1項第4款之規定，檢察官得聲請撤銷上開緩刑之宣
    告，併予敘明。
四、沒收部分：
　　本件並無積極具體證據足認被告為本件犯行有獲取任何對價
    ，亦無積極證據足認被告確有分得任何告訴人受騙損失之金
    額之情形，自不生犯罪所得應予沒收之問題，附此敘明。
據上論斷，應依刑事訴訟法第299條第1項前段、第300條，洗錢
防制法第14條第1項，刑法第11條前段、第28條、第339條第1項
、第55條、第42條第3項前段、第74條第1項第2款、第2項第3款
，刑法施行法第1條之1第1項，判決如主文。
本案經檢察官鄭珮琪提起公訴，檢察官林依成移送併辦，檢察官
温雅惠到庭執行職務。
中　　華　　民　　國　　111 　年　　6 　　月　　30　　日
                    刑事第十四庭審判長法  官  黃司熒
　　　　　　　　　
　　　　　　　　　                    法  官  田雅心
                                      法  官  江健鋒
以上正本證明與原本無異。
如不服本判決應於收受判決後20日內向本院提出上訴書狀，並應
敘述具體理由；其未敘述上訴理由者，應於上訴期間屆滿後20日
內向本院補提理由書（均須按他造當事人之人數附繕本）「切勿
逕送上級法院」。
告訴人或被害人如不服判決，應備理由具狀向檢察官請求上訴，
上訴期間之計算，以檢察官收受判決正本之日起算。
                                      書記官  蕭訓慧
中　　華　　民　　國　　111 　年　　6 　　月　  30 　 日
附錄本案論罪科刑法條全文：
洗錢防制法第14條
有第二條各款所列洗錢行為者，處7年以下有期徒刑，併科新臺
幣5百萬元以下罰金。
前項之未遂犯罰之。
前二項情形，不得科以超過其特定犯罪所定最重本刑之刑。

中華民國刑法第339條
意圖為自己或第三人不法之所有，以詐術使人將本人或第三人之
物交付者，處5年以下有期徒刑、拘役或科或併科50萬元以下罰
金。
以前項方法得財產上不法之利益或使第三人得之者，亦同。
前二項之未遂犯罰之。 

【附表】
提領時間 提領帳戶 提領地點及金額（新臺幣） 110年7月9日10時52分許 合庫銀行帳戶 在臺中市○○區○○路0段000號（漢口路、寧夏路交岔路口）合作金庫銀行臨櫃提款48萬元 110年7月9日11時19分後某時 玉山銀行帳戶 在臺中市文心路之玉山銀行臨櫃提款45萬元，及在臺中市北屯區之家樂福賣場附近自動櫃員機提款5萬元（共3次） 110年7月9日12時17分後某時 彰化銀行帳戶 在臺中市某處之彰化銀行臨櫃提款57萬元，及在彰化銀行自動櫃員機提款3萬元（共5次）